臺灣高等法院臺中分院刑事判決
110年度交上易字第390號
上  訴  人  臺灣臺中地方檢察署檢察官
被      告  張鳳英


上列上訴人因被告過失傷害案件，不服臺灣臺中地方法院109年
度交易字第1399號中華民國109年12月29日第一審判決（起訴案
號：臺灣臺中地方檢察署109年度偵字第22272號），提起上訴，
本院判決如下：
    主  文
上訴駁回。
    事  實
一、張鳳英於民國109年2月24日下午某時，駕駛車牌號碼00-000
    0號自小客車，沿臺中市潭子區福貴路1段快車道由北往南方
    向行駛，嗣於同日下午4時28分許，行經上開路段與臺中市
    潭子區環中東路1段交岔路口欲右轉時，本應注意轉彎車應
    讓直行車先行，且依當時天候晴、日間自然光線、路面鋪裝
    柏油、乾燥、無缺陷、無障礙物，視距良好等無不能注意情
    事，疏未注意即貿然右轉，適有沈美玉無駕駛執照騎乘車牌
    號碼000-0000號普通重型機車，沿慢車道同向行駛至上開交
    岔路口直行通過，2車因而發生碰撞，致沈美玉人車倒地，
    受有左下背挫傷、第十二胸椎骨折、第四腰椎壓迫性骨折之
    傷害。嗣警員獲報到場處理，張鳳英在場，並於有偵查權限
    之警員未發覺犯罪前，承認為肇事人而接受裁判。
二、案經沈美玉訴由臺灣臺中地方檢察署檢察官偵查起訴。
    理  由
壹、程序方面
　　檢察官、被告張鳳英於本院行準備程序時，對於本案下述具
    傳聞性質之證據資料，均同意具有證據能力，迄言詞辯論終
    結前復未聲明異議，且本案所引用之非供述證據，亦屬合法
    取得，本院審酌該等證據作成及取得之程序均無違法之處，
    依法均可作為認定犯罪事實之證據。
貳、認定犯罪事實所憑之證據及理由
一、上揭犯罪事實，業經被告坦白承認，核與告訴人沈美玉於警
    詢時之指述大致相符。而告訴人因本案車禍受有左下背挫傷
    、第十二胸椎骨折、第四腰椎壓迫性骨折等傷勢，有佛教慈
    濟醫療財團法人台中慈濟醫院（下稱慈濟醫院）診斷證明書
    （109年2月24日、110年4月7日各1紙）、衛生福利部豐原醫
    院（下稱豐原醫院）診斷證明書（偵卷第57頁）可以證明。
    至告訴人第12胸椎骨折部分傷勢，依豐原醫院109年12月8日
    函固認「第12胸椎骨折是109年3月11日至本院門診，經X光
    檢查顯示，無法確定傷勢與109年2月24日車禍之相關性。」
    ，有豐原醫院109年12月8日函暨所附病歷影本乙份在卷可查
    （偵卷第85-109頁）。但告訴人於案發後同日109年2月24日
    下午4時54分經送慈濟醫院急診時確受有「第12胸椎骨折」
    之傷勢，此有慈濟醫院診斷證明書可以證明（本院卷第93頁
    ）。因此，依豐原醫院上開函文雖然無法確定告訴人所受第
    12胸椎骨折之傷勢與本案車故之關連性，但慈濟醫院既為告
    訴人受傷後第一時間為其急診治療之醫院，則慈濟醫院此部
    分之診斷結果應該可以採信，因此被害人因本案事故受有「
    第12胸椎骨折」之傷勢，應可認定無誤，併此說明。再者，
    本案並有道路交通事故現場圖、道路交通事故調查報告表㈠
    、㈡、臺中市政府警察局道路交通事故肇事人自首情形紀錄
    表、現場及車損照片附卷可稽（偵卷第9頁、第27-31頁、第
    39頁、第45-53頁），並經檢察官勘驗路口監視器影像屬實
    ，有檢察官之勘驗筆錄在卷可佐（偵卷第24頁），足認被告
    上開所為任意性自白與事實相符，應堪採信。
二、按汽車行駛至交岔路口，轉彎車應讓直行車先行，道路交通
    安全規則第102條第1項第7款訂有明文，此為汽車駕駛人應
    盡之注意義務。依卷附道路交通事故調查報告表㈡（偵卷第3
    1頁），被告領有適當之駕駛執照，應知悉其駕駛車輛時負
    有上開注意義務，而依本案事故發生時，天候晴、日間自然
    光線、路面鋪裝柏油、乾燥、無缺陷、無障礙物，視距良好
    等無不能注意情事，卻未注意禮讓告訴人之直行車，貿然右
    轉彎，應有過失。本案事故經臺中市政府交通局車輛行車事
    故鑑定委員會鑑定結果，亦認被告駕駛自用小客車，行至設
    有行車管制號誌交岔路口，未依標線指示逕由内側左轉直行
    車道驟然右轉彎，為肇事原因；告訴人則無肇事因素，有臺
    中市車輛行車事故鑑定委員會110年5月21日函暨所附鑑定意
    見書可以佐證（本院卷第67至70頁）。故被告如盡上開注意
    義務，應可避免本案交通事故之發生，且因其過失行為，致
    告訴人受有如犯罪事實欄所載傷害，二者間具有因果關係，
    要屬無疑。
三、綜上所述，本案事證業已明確，被告犯行堪予認定，應依法
    論科。
參、論罪之理由
一、核被告所為，係犯刑法第284條前段之過失傷害罪。
二、對於未發覺之罪自首而受裁判者，得減輕其刑，刑法第62條
    前段定有明文。本案員警接獲交通事故之報案時，報案人未
    報明肇事人姓名，被告於員警到場時在場，並當場承認為肇
    事人等情，有臺中市政府警察局道路交通事故肇事人自首情
    形紀錄表可憑（見偵卷第39頁），足見被告在有偵查犯罪職
    權之公務員尚未知悉其涉有犯罪嫌疑前，坦承為肇事人，被
    告嗣坦承犯行並接受裁判，核與上開自首之要件相符，酌以
    上開自首規定之規範目的、本案事故情節，應依刑法第62條
    前段規定，減輕其刑。
肆、駁回上訴之理由
　　原審以被告犯過失傷害之犯行事證明確，適用相關規定，並
    敘明以行為人之責任為基礎，審酌被告本應遵守交通安全規
    則，審慎駕車以維自身與用路人之生命、身體、財產安全，
    竟疏於注意貿然右轉彎，肇事致告訴人受傷，且傷勢非屬輕
    微，雙方惜未能調解成立，被告迄今尚未賠償告訴人之損害
    ，兼衡被告就本案交通事故之過失程度，被告無前案紀錄，
    此有臺灣高等法院被告前案紀錄表在卷可參，素行尚佳，犯
    後坦承犯行，有賠償意願，態度尚可，暨其自陳經濟狀況小
    康、無需其扶養或照護之人、健康狀況良好（見原審卷第65
    頁）等一切情狀，量處有期徒刑2月，併諭知如易科罰金，
    以新臺幣1000元折算1日之折算標準。經核原判決之認事用
    法均無違誤，量刑亦屬妥適。檢察官循告訴人請求提起上訴
    雖以原審量刑過重等語，惟原審判決已注意刑法第57條各款
    規定之適用，就其量刑詳為審酌並敘明理由，既未逾越法定
    刑度，復未濫用自由裁量之權限，所為量刑核無不當或違法
    ，且無輕重失衡之情形，不得遽指為違法、不當。本院綜核
    上情，並考量告訴人所受傷勢雖應包括「第十二胸椎骨折」
    ，但此尚不影響原審量刑基礎，應認檢察官本案上訴並無理
    由，應予駁回。
據上論斷，應依刑事訴訟法第368條，判決如主文。
本案經檢察官何宗霖提起公訴，檢察官藍獻榮提起上訴，檢察官
鍾宗耀到庭執行職務。
中　　華　　民　　國　　110 　年　　9 　　月　　28　　日
       　　 刑事第三庭    審判長法　官  邱  顯  祥      
　　　　　　　　　　　　　　    法　官  楊  欣  怡      
　　　　　　　　　　　　　　　  法　官  李  明  鴻      
以上正本證明與原本無異。                                
不得上訴。     
　　　　　　　　　　　　 　　　 書記官  陳  慈  傳      

中　　華　　民　　國　　110 　年　　9 　　月　　28　　日
附錄本案論罪科刑法條：
中華民國刑法第284條
因過失傷害人者，處1年以下有期徒刑、拘役或10萬元以下罰金
；致重傷者，處3年以下有期徒刑、拘役或30萬元以下罰金。